【裁判字號】    98,交聲,433
【裁判日期】    990108
【裁判案由】    違反道路交通管理處罰條例聲明異議
【裁判全文】
臺灣新竹地方法院交通事件裁定         98年度交聲字第433號
原處分機關
即移送機關  交通部公路總局新竹區監理所
異  議  人  甲○○
上列受處分人因違反道路交通管理處罰條例案件，對於交通部公
路總局新竹區監理所於民國98年7月7日所為之竹監自字第裁50-Z
AQ080581、50-ZAQ080594號違反交通事件裁決不服，聲明異議，
本院裁定如下：
    主    文
異議駁回。
    理    由
一、按汽車行駛於應繳費之公路、橋樑、隧道或輪渡，不依規定
    繳費者，處汽車所有人或駕駛人新臺幣（下同）3,000 元以
    上6,000 元以下罰鍰，並追繳欠費，道路交通管理處罰條例
    第27條第1 項定有明文。再按交通部臺灣區○道○○○路局
    為辦理電子收費申裝及欠費追繳作業，依據「公路通行費徵
    收管理辦法」（下稱本辦法）相關規定訂定「交通部臺灣區
    ○道高速公路局電子收費申裝及欠費追繳作業注意事項」（
    下稱注意事項）；依本辦法第15條規定，用路人不依規定繳
    費者，營運單位應依用路人不同之欠費行為，依本局（指高
    速公路局）查明之車籍資料，製發「補繳通行費及作業處理
    費通知單」，追繳通行費並加收作業處理費用；用路人應於
    通知單所列之繳費期限內完成補繳程序，逾期未繳納則移送
    相關警察單位依法處理，該注意事項第1條、第13條第1項、
    第17條第3項亦分別定有明文。
二、原處分意旨略以：異議人即受處分人甲○○所有之車牌號碼
    7725-RF號自用小貨車分別於民國98年1月3日8時52分許、同
    日15時54分許，行經國道高速公路泰山收費站北向（第10車
    道）、同站南向（第12車道）時，因有「汽車行駛於應繳費
    之公路不依規定繳費」之違規行為，經交通部臺灣區○道○
    ○○路局委託遠通電收股份有限公司（下稱遠通公司）依交
    通部臺灣區○道○○○路電子收費申裝及欠費追繳作業注意
    事項規定，寄發補繳通行費及作業處理費通知單，通知異議
    人均應於98年2 月25日前補繳，惟異議人均未依期補繳，經
    原舉發機關即內政部警政署國道公路警察局分別填製ZAQ080
    581、ZAQ080594號違規舉發單逕行舉發。嗣異議人於應到案
    日期前向原處分機關提出陳述，經原處分機關交通部公路總
    局新竹區監理所函請舉發機關調查後，仍認異議人有前述違
    規行為，乃由原處分機關依道路交通管理處罰條例第27條第
    1項規定，於98年7月7日各裁處異議人罰鍰3,000元等語。
三、異議意旨略以：異議人於98年1月3日8 時52分許、同日15時
    54分許，駕駛車牌號碼7725-RF 號自用小貨車，行經國道高
    速公路泰山收費站北向（第10車道）、同站南向（第12車道
    ）時均未能扣款成功，惟異議人於同年1 月12日在國道三號
    西湖服務區將e通機過戶予車牌號碼3038-HM號小客車時，門
    市人員並未告知有未繳或補繳之通行費，異議人未獲善意告
    知而遭裁罰，原處分實屬不當，請求撤銷云云。
四、又按處理違反道路交通管理事件，有關文書送達之程序，依
    行政程序法之規定，此據違反道路交通管理事件統一裁罰基
    準及處理細則第5條定有明文。而行政程序法第72條第1項前
    段規定：「送達，於應受送達人之住居所、事務所或營業所
    為之」；同法第73條第1 項規定：「於應送達處所不獲會晤
    應受送達人時，得將文書付與有辨別事理能力之同居人、受
    僱人或應送達處所之接收郵件人員」，及同法第74條第1 項
    亦規定：「送達，不能依前二條規定為之者，得將文書寄存
    送達地之地方自治或警察機關，並作送達通知書兩份，一份
    黏貼於應受送達人住居所、事務所、營業所或其就業處所門
    首，另一份交由鄰居轉交或置於該送達處所信箱或其他適當
    位置，以為送達」、第2 項：「前項情形，由郵政機關為送
    達者，得將文書寄存於送達地之郵政機關」。另按行政機關
    依行政程序法而為文書之送達，專依該法律之規定，且該法
    並無準用民事訴訟法或刑事訴訟法關於寄存送達自寄存之日
    起10日生效規定之規定，是文書合法寄存送達後，當自寄存
    之日起即時生效，並非於寄存之日起算10日生效，或自受送
    達人實際領取文書之日起生效（臺灣高等法院97年法律座談
    會第42、43號提案研討結果亦同此意見，最高行政法院97年
    度裁字第4898號、第3974號裁定意旨亦可參照），故行政機
    關或郵政機關依行政程序法第74條第1 項規定為送達者，如
    於應受送達處所確已完成文書寄存於送達地之地方自治、警
    察機關或郵政機關（限郵務人員送達適用），並製作送達通
    知書二份，一份黏貼於送達處所之門首，另一份交由鄰居轉
    交或置於送達處所信箱或其他適當位置時，無論應受送達人
    實際上於何時受領文書，均以寄存生效時發生送達效力。
五、經查：
(一)、異議人所有之上開車輛分別於民國98年1月3日8 時52分許、
    同日15時54分許，行經國道高速公路泰山收費站北向（第10
    車道）、同站南向（第12車道）時，因未完成扣款成功，亦
    未在催繳通知單上所載之繳費期限（即98年2 月25日）內補
    繳應繳之通行費及作業處理費各90元，嗣經原舉發機關認異
    議人違反道路交通管理處罰條例第27條第1 項規定，掣發上
    開舉發通知單予以舉發等情，為異議人所不爭執，且有交通
    部臺灣區○道○○○路局泰山收費站98年6 月29日高泰業字
    第0980001992號函、原處分機關竹監自字第裁50-ZAQ080581
    、50-ZAQ080594號裁決書及內政部警政署國道公路警察局填
    製ZAQ080581、ZAQ080594號違規舉發單影本各乙份及違規採
    證照片影本2 張在卷可稽，且為異議人所不爭執，是異議人
    確有上開違反道路交通管理處罰條例第27條第1 項之違規行
    為，實堪認定。
(二)、異議人雖以其並未收到補繳通知等語置辯，然遠通公司受高
    公局之委託，分別寄發帳單號碼為00000000000號、0000000
    0000號之高速公路通行費催繳通知單，交由郵政機關向異議
    人位在新竹縣竹東鎮○○路○段190巷3號5樓之戶籍地址送達
    ，均由其子彭宇威代為簽收等情，有交通部臺灣區○道○○
    ○路局委託遠通電收股份有限公司補繳通行費及作業處理費
    通知單、高速公路局委託遠通電收股份有限公司辦理電子收
    費業務送達證書影本各2 張各乙份在卷可按（見本院卷第26
    至29頁），揆諸上開說明，上開2 張補繳通知單確已合法送
    達無訛，且此部份亦與異議人於異議狀內自承係由其子掛號
    簽收等語相符，異議人於本院調查時始辯稱未收受補繳通知
    單云云，顯與事實不符，尚難採信。至於異議人又辯稱辦理
    e 通機過戶時，門市人員並未告知，並非故意不繳費云云，
    惟經本院函詢遠通電收股份有限公司，其回函稱已無法考證
    等語，有該公司98年10月7 日總發字第09801020號函在卷可
    參，且此部份異議人亦無法舉證已實其說，況遠通電收股份
    有限公司已合法通知異議人繳納欠費，業如前述，異議人自
    應遵其繳費，是異議人此部份之抗辯，顯屬無據。
六、綜上，本件異議人確有於前述時地，行駛於應繳費之公路，
    不依規定繳費，嗣經合法通知補繳仍未補繳之違規事實。從
    而，原處分機關均依道路交通管理處罰條例第27條第1 項之
    規定，各裁處異議人罰鍰3,000 元，核無違誤，本件聲明異
    議為無理由，應予駁回。
據上論斷，應依道路交通案件處理辦法第19條，裁定如主文。
中    華    民    國    99    年    1    月     8     日
                  交通法庭    法  官  林惠君
以上正本證明與原本無異。
如不服本裁定，應於送達後5日內向本院提出抗告狀。
中    華    民    國    99    年     1    月     8    日
                              書記官  蔣淑君

司法院資訊處製作；財團法人民間司法改革基金會備份。
